【裁判字號】    97,勞上,17
【裁判日期】    971230
【裁判案由】    損害賠償
【裁判全文】
臺灣高等法院民事判決                  97年度勞上字第17號
上  訴  人  丁○○
            丙○○
            甲○○
共      同
訴訟代理人  徐松龍律師
複 代理 人  乙○○
被 上訴 人  中華航空股份有限公司
法定代理人  戊○○
訴訟代理人  蘇文生律師
上列當事人間請求損害賠償事件，上訴人對於中華民國96年12月
21日臺灣臺北地方法院96年度勞訴更(一)字第1號第一審判決提起
上訴，經本院於97年12月16日言詞辯論終結，玆判決如下：
    主      文
原判決廢棄。
被上訴人於第一審之訴及假執行之聲請均駁回。
第一、二審訴訟費用，由被上訴人負擔。
    事實及理由
一、本件被上訴人法定代理人已於民國97年7月10日變更為戊○
    ○，有被上訴人第17屆董事會第25次會議議事錄（節錄本）
    附卷可稽（見本院卷，112頁），其聲明承受訴訟，核無不
    合，應先敘明。
二、被上訴人主張：上訴人丁○○於93年底經伊錄取為培訓機師
    ，並於94年2月17日參與伊所提供之飛航機師培訓課程時，
    邀同上訴人丙○○、甲○○為連帶保證人，簽立承諾書，承
    諾上訴人丁○○於訓練期間若因品德原因退訓，願賠償伊已
    用之一切費用（含訓練費及津貼等）。上訴人丁○○自當日
    起至94年4月1日止，於松山機場松訓區接受地面課程後，旋
    於同年4月3日赴澳洲Flight Training Adelaide（以下簡稱
    FTA）學校接受為期約10個月之飛航機師培訓課程（以下稱
    系爭培訓課程），其間並簽結「自訓駕駛員初級訓練生活須
    知及行動準則」，承諾將確實遵守該準則規定。詎上訴人丁
    ○○於澳洲受訓期間，竟多次與男學員在受訓校區內玩脫衣
    遊戲，罔顧伊聲譽及男女倫常。經伊調查後另發現上訴人丁
    ○○於應徵時所填寫之機師工作申請表中，勾選其未婚，於
    自傳中亦未提及其已離婚並育有一子之事實，更詐稱曾擔任
    訴外人臺灣高速鐵路股份有限公司（以下稱臺灣高鐵公司）
    行政經理一職，有詐欺隱瞞之意圖甚明，不具備機師足資信
    賴之人格品行。再者，上訴人丁○○於受訓期間另在校園內
    與他名學員間有不正常男女交往行為，實已紊亂受訓學員紀
    律，明顯影響伊公司聲譽，有違伊公司工作規則之要求。又
    上訴人丁○○於伊發現前揭情事後，因希冀伊從輕處分，遂
    於94年12月16日另簽署承諾書及切結書，再次表明無異議同
    意伊公司關於上開事件之任何決定，並表示不會找第三人為
    此與伊接觸、聯絡、說情或做任何請求，如有違背，願受伊
    最嚴厲之處分，包括終止訓練或解僱，並願賠償伊違約金、
    訓練費用及其他損失。伊幾經考量，認上訴人丁○○之行為
    與機師須具備足資信賴之適職性有所不合後，決定自94年12
    月23日起將上訴人丁○○退訓。上訴人丁○○上開行為侵害
    伊錄取其他優秀人選之利益及培訓投資之財產權，已構成侵
    權行為，自應賠償伊受訓期間之費用，且於遭退訓後，不斷
    透過立委介入協調，有違其上開94年12月間所為之承諾，亦
    應賠償伊損失，其連帶保證人即上訴人丙○○與甲○○則應
    負連帶賠償責任等情，爰依民法第184條第1項規定及上訴人
    丁○○所立承諾書、切結書、機師工作申請表等，求為判決
    命上訴人連帶給付被上訴人新台幣（下同）215萬2022元（
    下稱系爭費用），及自95年3月1日起至清償日止，按年息百
    分之五計算之利息。（原審判決被上訴人勝訴）並對於上訴
    人之上訴，答辯聲明：上訴駁回。
三、上訴人則以：上訴人丁○○經被上訴人錄取為培訓機師後，
    已有員工編號，並依被上訴人公司之規定覓妥人事保證人即
    上訴人丙○○與甲○○，而被上訴人有為上訴人丁○○辦理
    勞工保險，並按月給付上訴人丁○○薪資，依勞動基準法之
    規定，已成立僱傭關係，有勞動基準法之適用。被上訴人早
    已於94年4月間知悉其所主張之各事由，於94年12月23日始
    對其為退訓處分而終止兩造勞動契約，已逾勞動基準法第12
    條第2項規定之30日除斥期間。上訴人丁○○所受之副機師
    訓練係著重於飛行技能及專業飛航知識之培養，縱其於澳洲
    受訓期間有被上訴人所稱之不當行為，亦僅上訴人丁○○私
    德上之瑕疵，對於其飛行專業或能力並無影響，被上訴人就
    參與該遊戲之學員均許其繼續完成受訓，可知被上訴人對於
    上訴人丁○○所為之退訓解僱處分，並非最後、無法迴避不
    得已之手段。又上訴人丁○○並無隱瞞離婚且育有一子之事
    實，另其於自傳中所載於臺灣高鐵公司之經歷亦無不實。上
    訴人丁○○雖為請求被上訴人勿將其退訓或解僱，而於94年
    12月16日書立承諾書，惟被上訴人仍執意將上訴人丁○○違
    法解僱，上訴人丁○○為維護權益，方尋求第三公正人士居
    中協調，被上訴人不得據該承諾書以為其解僱或請求賠償之
    依據等語，資為抗辯。並對於原判決提起上訴，聲明：(一)原
    判決廢棄。(二)上廢棄部分，被上訴人於第一審之訴及假執行
    之聲請均駁回。
四、兩造不爭執之事項：
  (一)上訴人丁○○於93年4月26日所填載之機師工作申請表中，
    填表說明第3點載明：「所有資料務必照實填寫，如發現有
    任何隱瞞、造假、虛構等不實情事，公司（即被上訴人）得
    隨時與當事人終止僱用關係」，該申請表第5頁上訴人丁○
    ○簽名欄位上方有記載：「在此聲明：上述所有資料均據實
    填寫，並同意公司調查，如有造假或虛構情事願無條件接受
    解僱處分」等文句。
  (二)被上訴人於93年底錄取上訴人丁○○為培訓機師，於94年2
    月17日邀同上訴人丙○○、甲○○為連帶保證人，與被上訴
    人簽署承諾書，約定由上訴人丁○○參與被上訴人提供之培
    訓課程，該培訓課程期間先自94年2月17日起至94年4月1日
    止，於被上訴人松山機場松訓區接受地面課程，嗣於94年4
    月3日起赴澳洲FTA學校接受為其約10個月之系爭培訓課程，
    上訴人丁○○於受訓期間領有生活津貼，國外受訓為每月美
    金300元、國內受訓為每月2萬元，並簽署「自訓駕駛員初級
    訓練生活須知及行動準則」。若受訓完畢後則將以試用副機
    師任用，進入試用期。擔任試用副機師前上訴人丁○○並未
    從事實際航空器之線上飛行工作。
  (三)該「自訓駕駛員初級訓練生活須知及行動準則」第7條第9項
    係規定：丁○○如有私德、行為不當以致影響訓練進度或被
    上訴人公司聲譽受損情事，被上訴人得視情節輕重予以處分
    或退訓。
  (四)上訴人丁○○於94年12月16日製作承諾書交付予被上訴人，
    表明將來在受訓期間、任職期間不會再有違反一般人對於男
    女間往來應有倫常觀感之相關行為；另表示無異議同意被上
    訴人有關上訴人丁○○於澳洲受訓期間事件之任何決定。
  (五)被上訴人於94年12月間通知上訴人丁○○自同年月23日起終
    止培訓機師契約關係，該通知於94年12月26日業經上訴人丁
    ○○收受。
  (六)被上訴人於95年2月6日催告上訴人丁○○於95年2月28日前
    依94年2月16日承諾書賠償受訓期間費用共215萬2022元，該
    通知已經上訴人丁○○收受。
五、玆就兩造爭執事項，分別判斷如下：
  (一)關於被上訴人與上訴人丁○○間有無勞動契約存在部分：就
    此，被上訴人主張：伊與上訴人丁○○間於受訓期間之契約
    為訓練關係，並非勞動基準法所規範之勞動契約，且上訴人
    丁○○必須受訓完畢，經伊以試用副機師任用後始正式簽訂
    聘僱契約，於此之前，上訴人丁○○並未實際從事航空器之
    線上飛行工作，遑論為伊提供任何勞務等語，並提出上訴人
    三人所簽立之承諾書（見原審調字卷，11頁）為證。上訴人
    則抗辯：上訴人丁○○經被上訴人錄取為培訓機師後，已有
    員工編號，並依被上訴人公司之規定覓妥人事保證人即上訴
    人丙○○與甲○○，被上訴人亦為上訴人丁○○辦理勞工保
    險，並按月給付上訴人丁○○薪資，其間自有勞動契約等語
    ，並提出上訴人丁○○離職證明（見原審卷(一)，275頁）為
    證。按勞動基準法所規定之勞動契約，係指當事人之一方，
    在從屬於他方之關係下，提供職業上之勞動力，而由他方給
    付報酬之契約。勞工應提供之具體勞動力內容，於不違反勞
    動契約（包含成立勞動契約時所約定之內容及成立後經勞資
    雙方同意之內容）主要範圍內，原則上由雇主指定，勞工依
    雇主指定所提供之勞務，不以雇主所經營之主要業務為限，
    即令為日後提供雇主經營事業所須之勞動，而接受雇主之指
    派從事訓練、講習等活動，亦應認係依勞動契約提供勞務。
    本件被上訴人於93年底錄取上訴人丁○○為培訓機師。上訴
    人丁○○於94年2月17日邀同上訴人丙○○、甲○○為連帶
    保證人，與被上訴人簽署承諾書，約定由上訴人丁○○參與
    被上訴人提供之飛航機師培訓課程。該機師培訓課程期間先
    自94年2月17日起至94年4月1日止，於被上訴人松山機場松
    訓區接受地面課程，嗣於94年4月3日起赴澳洲FTA學校接受
    為期約10個月之系爭培訓課程，上訴人丁○○於受訓期間領
    有生活津貼，國外受訓為每月美金300元、國內受訓為每月2
    萬元，並簽署「自訓駕駛員初級訓練生活須知及行動準則」
    ，若受訓完畢後則將以試用副機師任用等情，為兩造所不爭
    。依此，上訴人丁○○所以參加系爭培訓課程，乃基於被上
    訴人之指示而為，其目的在「培訓」上訴人丁○○，使上訴
    人丁○○於日後得順利為被上訴人提供飛行之勞務，非單純
    為上訴人丁○○訓練飛行技術。蓋兩造間之關係，若為單純
    訓練契約，由被上訴人為上訴人丁○○訓練或委託訓練飛行
    技術，則有關訓練費用自會約定由上訴人丁○○負擔，豈會
    如本件約定不但由被上訴人為上訴人丁○○支付培訓費用，
    甚至給付上訴人丁○○生活津貼？若被上訴人僅單純提供飛
    行技術，又何須要求上訴人丁○○於培訓期間必須遵守公司
    各項生活及請假規定（見原審調字卷，46頁）？若上訴人丁
    ○○於受訓完畢，契約關係即終止，非改任被上訴人之試用
    副機師，上訴人又豈願浪費時間，接受此一訓練？觀諸被上
    訴人於事先擬具之學員參訓承諾書（見原審調字卷，11頁）
    第二點第3款，記載學員完訓合格，以試用副機師任用，無
    須另立勞動契約，及機師工作申請表（同上卷，52頁）記載
    「公司得隨時與當事人終止雇用關係」等文句及上訴人丁○
    ○於接受被上訴人調查時所立之承諾書中，表明願接受被上
    訴人終止訓練或「解僱」處分（見同上調字卷，59頁）等文
    句，可認兩造間就上訴人丁○○先以學員身分參與培訓，由
    被上訴人提供訓練費用及支付生活津貼，於上訴人丁○○完
    成訓練時，改派上訴人丁○○為試用副機師，已達成合意，
    此一合意之性質當屬訂立勞動契約。至於上訴人丁○○若未
    能完成訓練者，乃為勞動契約因解除條件成就而消滅之問題
    。是被上訴人主張兩造間僅為訓練契約，為不可採，應以上
    訴人抗辯兩造間已有勞動契約存在為可採信。
  (二)關於被上訴人得否依承諾書、機師工作申請表之約定，請求
    上訴人丁○○賠償系爭費用部分：就此，被上訴人主張：丁
    ○○就其是否結婚生子、是否曾任台灣高鐵公司行政經理職
    務等資料之申報，與事實不符，足以減損其人格之可信賴性
    ，又參與系爭培訓課程時，有無行為不檢、與他學員不正常
    交往之事實，於被上訴人調查時，復為不實陳述，有品德上
    嚴重瑕疵，其得依規定予以退訓，並依申請機師工作申請表
    第3款、參加系爭培訓課程時所立之承諾書第二點第1款、於
    接受被上訴人關於本件調查時所立之承諾書，請求上訴人丁
    ○○賠償系爭費用，上訴人丙○○、甲○○應負連帶賠償責
    任等語，並提出自訓駕駛員初級訓練生活須知及行為準則第
    7條第9款規定（93年4月修訂版，見原審調字卷，48頁）、
    上訴人丁○○94年2月16日切結書（見上開調字卷，50頁）
    、蘋果日報剪報資料（見上開調字卷，51頁）、上訴人丁○
    ○94年12月16日所書之承諾書（見上開調字卷，59至60頁）
    、被上訴人與上訴人丁○○間94年12月16日談話紀錄及上訴
    人丁○○切結書（見原審卷(一)，105至111頁）、被上訴人其
    他學員談話紀錄（見原審卷(一)，178至223頁）、被上訴人員
    工工作規則（見本院卷，84至91頁）及被上訴人其他學員電
    子郵件（見本院卷，92至93頁）等為證。上訴人則抗辯：其
    申報是否結婚生子、任職台灣高鐵公司之職務，並無不實，
    縱上訴人丁○○於澳洲受訓期間有被上訴人所稱之不當行為
    ，亦僅係上訴人丁○○私德上之瑕疵，對於其飛行專業或能
    力並無影響，何況被上訴人終止勞動契約已逾除斥期間等語
    ，並提出員工個人資料表（見原審卷(一)，256至257頁）、臺
    灣高鐵公司96年8月6日07台高人發字第02411號函（見原審
    卷(一)，285頁）等為證。再分述如下：
  1.就上訴人丁○○參與脫衣遊戲部分：本件兩造間有勞動契約
    關係，已如前述，則被上訴人以上訴人丁○○不適宜再接受
    系爭培訓課程為理由，於94年12月23日將上訴人丁○○退訓
    （見同上調字卷，61頁），性質上為被上訴人行使對上訴人
    丁○○之懲戒權而終止勞動契約。按勞資關係係以勞動力為
    中心，受空間、時間限制之結合關係，並非勞工與雇主之全
    人格之結合關係，因此在工作時間外之勞工業務外行為，屬
    於勞工之私生活範圍，非雇主所得任意支配，惟有勞工之行
    為與事業活動有直接關連，且損害事業之社會評價，為維持
    事業秩序之必要，方足成為懲戒之對象（最高法院97年台上
    字第423號判決參照）。被上訴人所頒訂「自訓駕駛員初級
    訓練生活須知及行為準則」第7條第9款固規定：「如有私德
    、行為不當以致影響訓練進度或本公司聲譽受損等情事，得
    視情節輕重予以處分或退訓。」（同上調字卷，48頁），上
    訴人丁○○於接受系爭培訓課程時，亦書立承諾書，承諾「
    訓練期間若自動申請退訓或因品德原因退訓，願賠償華航一
    切費用（含訓練費、生活費及受訓津貼等）（見同上調字卷
    ，11頁）。然就本件脫衣遊戲之經過及內容，上訴人丁○○
    於接受被上訴人之調查時稱：「（問：是否在進入華航後，
    有玩過真心話大冒險的遊戲？如何的遊戲？您是否有玩過？
    是誰召集您玩這個遊戲？玩過幾次？玩的地點有哪些地方？
    ）有。大家都是起鬨好玩，事實上是很早期，玩過一、二次
    ，那是在台北及剛來這裡（即澳洲FTA學校）後前一兩個月
    時所玩的。…比較誇張的是我生日那天，大家幫我慶生鬧我
    …他們有叫我把衣服脫掉，我就把衣服脫掉，上半身除了用
    雙手環抱著、並蹲著外，旁邊的女生幫我蓋起來，然後把我
    衣服拉起來，然後馬上穿上，但過程只有兩、三秒。這樣的
    行為我只玩過一次，確定一次…」等語（見原審卷(一)，106
    頁）與其他參與遊戲之11學員接受被上訴人調查時之陳述（
    見原審卷(一)，179頁以下），大體相符。又於被上訴人調查
    時，學員Ａ稱玩的已經不是一般人的程度，但不覺得違反一
    般倫理；學員Ｂ稱依當時氣氛不算是猥褻；學員Ｃ認為不算
    猥褻，且質疑被上訴人關於本件之調查方式；學員Ｄ稱玩過
    後大家仍是同學，其並沒有超過違背倫理的行為；學員Ｅ稱
    其覺得這種行為是不好的，但若當事人接受，其也沒有權利
    反對；學員Ｆ稱以其角度而言，上訴人丁○○之行為是還可
    以接受等語（見原審卷(一)，179頁、183、188、192、196、
    200頁），其餘學員亦多表達上訴人丁○○並無猥褻動作等
    語（見原審卷(一)，204以下），可見所謂脫衣遊戲，只是同
    時參與系爭培訓課程之學員間於私下聚會時之嬉鬧，是否嬉
    鬧過頭，固可能因個人主觀感受及經驗而有不同意見，但未
    公開為之，亦未有任何學員因此造成傷害。又上開遊戲後，
    被上訴人對參與上開遊戲之學員，僅上訴人丁○○遭被上訴
    人退訓處分，另一人自動退訓，其餘學員均如期完成訓練等
    情，復為兩造所不爭，可知上訴人丁○○參與上開遊戲並非
    已至品德瑕疵非予退訓不可之程度，且對系爭培訓課程之進
    度亦無影響。又該事雖經媒體於95年5月22日報導（見同上
    調字卷，51頁），但此為被上訴人將上訴人丁○○退訓（94
    年12月26日）後5個月之事，顯非被上訴人據為退訓之原因
    ，被上訴人復不能證明其公司聲譽因此受有具體不良影響，
    則其依「自訓駕駛員初級訓練生活須知及行為準則」第7條
    第9款規定，將上訴人丁○○退訓，自違比例原則，則被上
    訴人依上訴人丁○○於接受系爭培訓課程訓練時所立承諾書
    ，請求上訴人丁○○賠償一切費用，即非有理。
  2.就上訴人丁○○是否與其他男子交往之部分：勞動關係之核
    心，為雇主提供工資與勞工提供工作之結合關係，非雇主與
    勞工全人格之結合關係，勞工在勞動契約以外之私人行為，
    以不受雇主干涉為原則，上訴人丁○○並無婚姻關係存在，
    則其如何與其他未婚男子交往，本有其自由，亦無向被上訴
    人報告必要，故被上訴人主張上訴人丁○○刻意隱瞞與同期
    受訓之另一男學員之交往，顯見其有不正當交往，上訴人丁
    ○○有刻意欺瞞、不實之人格云云（見原審卷(一)，86頁），
    殊無足採。
  3.就上訴人丁○○是否未遵守於被上訴人調查時所為承諾部分
    ：被上訴人雖主張上訴人丁○○於接受被上訴人為本件調查
    時，於94年12月16日出具承諾書及切結書，承諾其對被上訴
    人關於此事之決定，無任何異議，亦不會透過第三人關說，
    否則願受最嚴厲處分，包括終止訓練或解僱，並願賠償違約
    金及訓練費用及其他損失，卻向立法委員陳情，顯已違背其
    承諾等語（見同上調字卷，59）。然該承諾書載明：「本人
    （指上訴人丁○○）誠摰希望繼續在華航飛行，而為此承諾
    書之簽署，但同時瞭解本人為此承諾書，未必換取華航必定
    讓本人繼續在華航飛行之允諾。本人無異議同意華航有關此
    事件之任何決定。本人如有違背前揭任一承諾，願受華航最
    嚴厲處分，包括終止訓練或解僱，並願賠償違約金及訓練費
    用及其他損失」，該切結書之內容亦大抵相若（見原審卷(一)
    ，111頁）可知僅為上訴人丁○○片面對被上訴人之承諾，
    並未經上訴人丙○○、甲○○同意，自不能對上訴人丙○○
    、甲○○發生效力。又上訴人丁○○所以簽署該承諾書，係
    以被上訴人同意讓其繼續從事飛行為前提，且既曰若其違背
    該承諾，願受終止訓練或解僱等處分，亦知其承諾於被上訴
    人未終止其訓練或解僱之條件下，始屬有效。然被上訴人不
    但未同意其繼續飛行，且於不符合退訓要件下，終止上訴人
    丁○○之訓練，並要求賠償訓練費用，與上訴人丁○○承諾
    之條件不符，上訴人丁○○自無履行該承諾之義務。
  4.就上訴人丁○○是否有申報資料不實部分：被上訴人雖主張
    上訴人丁○○已離婚並育有一子，且未擔任台灣高鐵公司之
    行政經理，卻於機師工作申請表（見同上調字卷，53頁、54
    頁）上，勾選其未結婚，且於經歷欄內填載其曾任台灣高鐵
    公司之行政經理，顯有不實，其自得依「自訓駕駛員初級訓
    練生活須知及行為準則」第7條第9款規定終止系爭培訓課程
    ，及依機師工作申請表，終止系爭培訓課程，請求上訴人丁
    ○○賠償受訓之一切費用等語。查上訴人丁○○係應徵被上
    訴人之飛行機師，重在飛行技術以及飛行安全所須之工作紀
    律是否具備，至於上訴人丁○○是否已結婚、有無子女，是
    否曾在其他公司擔任行政經理職務，本非重點，何況上訴人
    丁○○於經錄取參加系爭培訓課程時，已填載其有一子之事
    實，為兩造所不爭（見原審卷(一)，72頁），且有被上訴人製
    作之2005年5月國內外生活費核發名冊可稽（見同上調字卷
    ，74頁）可知其並無欺瞞之意思。何況勞工於訂立勞動契約
    時為虛偽意思表示，使雇主誤信而有受損害之虞者，雇主固
    得不經預告終止契約，但應自知悉其情形之日起，30日內為
    之，勞動基準法第12條第1項第1款及第2項定有明文。被上
    訴人於製作前開2005年5月國內外生活費核發名冊時，已知
    悉上訴人係有配偶之人，而扣配偶團體保險費用（見同上調
    字卷，74頁），卻遲至94年12月23日始據此終止兩造間之勞
    動契約，依上開規定，已逾30日之除斥期間，自不能發生終
    止之效力。又上訴人丁○○於機師工作申請表上，雖填載其
    曾任職台灣高鐵公司之「office in charge」一職，於中文
    自傳中將此職務譯為「行政經理」一詞，英文自傳中則記載
    為：「Administration Manager」（見同上調字卷，54、57
    、58頁），而台灣高鐵公司職務設計上並無「行政經理」乙
    職，然上訴人丁○○確曾任職台灣高鐵公司，擔任該公司台
    南駐地辦公室「office in charge」一職，負責該辦公室行
    政事務處理暨行政人員之督導事宜，有該公司函復原審之函
    文附卷可稽（見原審卷(一)，285頁），而該公司之推薦函中
    ，亦稱上訴人丁○○於該公司擔任「office manager」，在
    組織表上為「Office Administration」等情，亦有該公司
    推薦函及所附組織表及說明可證（見原審卷(一)，275頁至278
    頁、332頁至333頁），是上訴人丁○○於中文自傳中譯為「
    行政經理」，難認有欺瞞不實之情形，被上訴人此一主張，
    亦非可採，其據此請求上訴人丁○○賠償系爭費用，難認有
    理。
  (三)關於被上訴人得否依侵權行為請求上訴人丁○○賠償系爭費
    用部分：就此，被上訴人雖主張上訴人丁○○為意圖獲取培
    訓之財產利益，以詐術手段，故意謊騙前一工作之重要經歷
    、偽選未婚，侵犯被上訴人錄取其他優秀人選之利益及培訓
    投資之財產權，已構成侵權行為云云。然上訴人丁○○並刻
    意無欺瞞其經歷、結婚之事實，已如前述，而被上訴人投資
    於上訴人丁○○之培訓損失，係被上訴人違法擅將上訴人丁
    ○○退訓所致，亦如前述，難認上訴人丁○○有何不法侵害
    被上訴人權利之行為，故被上訴人依侵權行為之法律關係請
    求上訴人丁○○賠償系爭費用之損害，亦無理由。
  (四)關於被上訴人請求上訴人丙○○、甲○○連帶賠償系爭費用
    部分：被上訴人依上訴人丁○○所立之承諾書、切結書、機
    師工作申請表及侵權行為，請求上訴人丁○○賠償系爭費用
    ，均無依據，已如前述，則其請求上訴人丙○○、甲○○應
    依連帶保證人地位，與上訴人丁○○負連帶賠償責任，自無
    理由。
六、綜上所述，被上訴人本於承諾書、切結書、工作申請表及侵
    權行為之法律關係，請求上訴人連帶給付，均為無理由，不
    應准許。其假執行之聲請亦失所附麗，應併予駁回。原審判
    命上訴人給付，並為假執行之宣告，自有未洽。上訴意旨指
    摘原判決不當，求予廢棄改判，為有理由。應由本院將原判
    決廢棄，改判駁回其訴。
七、據上論結，本件上訴為有理由。依民事訴訟法第450條、第7
    8條，判決如主文。
中    華    民    國    97    年    12    月    30    日
                      勞工法庭
                        審判長法  官    鄭三源
                              法  官    邱  琦
                              法  官    呂太郎
正本係照原本作成。
如不服本判決，應於收受送達後20日內向本院提出上訴書狀，其
未表明上訴理由者，應於提出上訴後20日內向本院補提理由書狀
（均須按他造當事人之人數附繕本）上訴時應提出委任律師或具
有律師資格之人之委任狀；委任有律師資格者，另應附具律師資
格證書及釋明委任人與受任人有民事訴訟法第466條之1第1項但
書或第2項（詳附註）所定關係之釋明文書影本。
中    華    民    國    98    年    1     月    5     日
                               書記官   黃千鶴
附註：
民事訴訟法第466條之1（第1項、第2項）：
對於第二審判決上訴，上訴人應委任律師為訴訟代理人。但上訴
人或其他法定代理人具有律師資格者，不在此限。
上訴人之配偶、三親等內之血親、二親等內之姻親，或上訴人為
法人、中央或地方機關時，其所屬專任人員具有律師資格並經法
院認為適當者，亦得為第三審訴訟代理人。


司法院資訊處製作；財團法人民間司法改革基金會備份。
